臺灣高等法院民事判決　　　　　　 99年度重上更(一)字第149號
上　訴　人　益航股份有限公司
法定代理人　徐鎮廷
訴訟代理人　葉宏基律師
被上訴人　　王建治
　　　　　　王建哲
　　　　　　高王富美
　　　　　　王淑媚
　　　　　　王桂英
　　　　　　王淑珍
上列當事人間請求清償借款事件，上訴人對於中華民國98年4月
30日臺灣臺北地方法院98年度重訴字第16號第一審判決提起上訴
，經最高法院第一次發回更審，本院於99年12月28日言詞辯論終
結，判決如下：
    主  文
原判決除確定部分外廢棄。
上開廢棄部分，被上訴人在第一審之訴及假執行之聲請均駁回。
第一、二審及發回前第三審（除確定部分外）訴訟費用均由被上
訴人連帶負擔。
    事實及理由
一、被上訴人王建治、王建哲、高王富美、王桂英、王淑媚、王
    淑珍經合法通知，未於言詞辯論期日到場（送達回執見本院
    卷22頁至27頁），核無民事訴訟法第386條所列各款情事，
    爰依上訴人之聲請，由其一造辯論而為判決。
二、被上訴人經合法通知未於言詞辯論期日到場，惟其於前審之
    主張：上訴人於民國82年1月1日與伊等之被繼承人王永年（
    於96年12月16日死亡）簽訂約定書（下稱系爭契約），約定
    上訴人向王永年借貸泰豐輪胎股份有限公司（下稱泰豐公司
    ）股票，包括原借貸之228萬股及80年度、81年度無償增資
    配股342,000股、262,200股，共計2,884,000股（畸零股200
    股雙方同意不予計算）。詎82年10月31日借用期限屆至，上
    訴人並未返還所借股票，王永年乃依約以上訴人授權使用之
    保管印鑑及存摺，領取上開股票並於82年11月5日、同年月6
    日、8日賣出，就扣除手續費、交易稅後之成交淨額取償，
    惟依民法第317條規定，該手續費新台幣（下同）346,695元
    及交易稅729,897元，應由上訴人負擔。又依系爭契約之約
    定，應歸王永年所有之82年度無償增資配股288,400股之股
    票（下稱系爭股票），亦未據上訴人返還，按前開股票賣出
    價格平均每股84.36元計算，系爭股票價額為24,329,424元
    ，連同應由上訴人負擔之手續費及交易稅，上訴人共欠王永
    年25,406,016元，迄未清償。又上訴人於82年1月1日簽發交
    付面額三億元、到期日為同年10月31日之本票（下稱系爭本
    票）作為上開債務擔保，但王永年因系爭本票之票款請求權
    罹於3年時效而消滅，已無法本於票據法律關係求償，致上
    訴人受有同額之借貸利益，依票據法第22條第4項規定，王
    永年亦得請求上訴人償還25,406,016元本息等情。爰以王永
    年之繼承人身分，本於借貸、不當得利之法律關係及票據法
    第22條第4項之規定，求為命上訴人給付25,406,016元之自
    85年11月1日起至92年9月19日止之按年息5％計算之利息（
    被上訴人請求自82年11月1日起至85年10月31日止之遲延利
    息，經原審判決其敗訴後，未據其聲明不服，已告確定；另
    上訴人應給付25,406,016元及自92年9月20日起至清償日止
    ，按年息5％計算之利息部分，上訴人已敗訴確定，本件最
    高法院僅就25,406,016元之自85年11月1日起至92年9月19日
    止之利息部分發回更審，故上開已確定部分，均下不贅述）
    。
三、上訴人則以：系爭股票屬紅利性質，自85年11月1日起算之
    法定遲延利息，伊以請求權罹於5年時效，而拒絕給付等語
    ，資為抗辯，聲明：駁回被上訴人之訴及假執行之聲請。
四、原審就25,406,016元之自85年11月1日起至92年9月19日止之
    按年息5％計算之利息，為被上訴人勝訴之判決，並諭知被
    上訴人、上訴人分別供擔保後得、免假執行。上訴人就上開
    部分提起上訴，經最高法院發回更審，上訴人之上訴聲明：
    (一)原判決除確定部分外廢棄。(二)上開廢棄部分，被上訴人在
    第一審之訴及假執行之聲請均駁回。
    被上訴人經合法通知未於言詞辯論期日到場，無答辯聲明。
五、按請求權，因15年間不行使而消滅，利息、紅利、租金、贍
    養費、退職金及其他1年或不及1年之定期給付債權，其各期
    給付請求權，因5年間不行使而消滅，民法第125條前段、第
    126條定有明文。經查：被上訴人於97年9月19日向原審提起
    本件訴訟，請求上訴人給付25,406,016元及遲延利息，有民
    事起訴狀上原法院收狀戳章（見原審卷1頁至7頁）可查，上
    訴人就利息部分為5年時效抗辯（見原審卷78頁、107頁、17
    6頁、本院第322號卷12頁、168頁），則被上訴人之利息請
    求權超過5年之部分，依民法第126條之規定，已罹於5年短
    期時效，即被上訴人之利息請求自97年9月19日回溯起算5年
    ，即應自92年9月20日起算，逾此範圍之部分，均已罹於5年
    短期時效。故被上訴人請求上訴人給付25,406,016元之自85
    年11月1日起至92年9月19日止之遲延利息，為無理由，不應
    准許。
六、綜上所述，被上訴人請求上訴人給付25,406,016元之自85年
    11月1日起至92年9月19日止之按年息5％計算之利息部分，
    已罹於5年時效，不應准許。原審就此部分為上訴人敗訴之
    判決，並諭知供擔保得假執行，於法不合，上訴意旨指摘原
    判決此部分不當，求予廢棄，為有理由，爰由本院改判如主
    文第二項所示。
七、本件事證已臻明確，兩造其餘之攻擊防禦方法，及提出之證
    據資料均經本院審酌後，認對判決之結果不生影響，爰無庸
    一一論述。
八、據上論結，本件上訴為有理由，依民事訴訟法第450條、第
    85條第2項 、第463條、第385條第1項前段，判決如主文。
中    華    民    國    100   年    1    月     11    日
                  民事第十六庭
                      審判長法  官  王聖惠
                            法  官  邱瑞祥
                            法  官  呂淑玲
正本係照原本作成。
被上訴人如不服本判決，應於收受送達後20日內向本院提出上訴
書狀，其未表明上訴理由者，應於提出上訴後20日內向本院補提
理由書狀（均須按他造當事人之人數附繕本）上訴時應提出委任
律師或具有律師資格之人之委任狀；委任有律師資格者，另應附
具律師資格證書及釋明委任人與受任人有民事訴訟法第466條之1
第1項但書或第2項（詳附註）所定關係之釋明文書影本。
中    華    民    國    100   年    1    月     11    日
                             書記官  明祖全
附註：
民事訴訟法第466條之1（第1項、第2項）：
對於第二審判決上訴，上訴人應委任律師為訴訟代理人。但上訴
人或其他法定代理人具有律師資格者，不在此限。
上訴人之配偶、三親等內之血親、二親等內之姻親，或上訴人為
法人、中央或地方機關時，其所屬專任人員具有律師資格並經法
院認為適當者，亦得為第三審訴訟代理人。